【裁判字號】    99,易,1606
【裁判日期】    991215
【裁判案由】    恐嚇
【裁判全文】
臺灣高雄地方法院刑事判決              99年度易字第1606號
公  訴  人  臺灣高雄地方法院檢察署檢察官
被      告  沈淑明
選任辯護人  黃見志律師
上列被告因恐嚇案件，經檢察官提起公訴（99年度偵字第12968
號），本院判決如下：
    主  文
沈淑明犯恐嚇危害安全罪，處拘役參拾日，如易科罰金，以新臺
幣壹仟元折算壹日；又犯恐嚇危害安全罪，處拘役參拾日，如易
科罰金，以新臺幣壹仟元折算壹日。應執行拘役伍拾日，如易科
罰金，以新臺幣壹仟元折算壹日。
    事  實
一、沈淑明與陳大全原係男女朋友關係，嗣雙方發生糾紛，詎沈
    淑明竟(一)先於民國99年4 月9 日凌晨某時許，基於恐嚇之犯
    意，在其位於高雄市前金區○○○街94號之店面內，書寫內
    容為：「陳大全：你給我的傷害，我一定會加倍還給你，剃
    光頭來恐（按誤寫為『口空』）嚇我是嗎？去給他人看吧！
    血壓高為何不死呢？你們是人，我就不是嗎？你可以傷害我
    ，你就不能承受一切嗎？你太過份，到我店鬧三次，讓警察
    來三次，這筆帳我會算清，昨晚我手一直流血，你馬上閃和
    躲回家是嗎？什麼話不必再說，你要對付我隨你，我會討回
    一切，不要怪我，要無情，我會比你更無情，去找你要的妓
    女或胖子吧！幹死他人也再不甘（干）我的事。『這幾天內
    我會親自拜訪你住所，和店，面子已不算什麼了！該我報復
    時刻了』，這是你自作自受的後果，看你再怎麼騙。」等語
    為其恫嚇內容之信件後（下稱甲信件），騎乘機車將之持往
    陳大全母親位於高雄縣鳳山市○○街65巷11號3 樓之住處管
    理室央請不知情之管理人員轉交給陳大全，使陳大全收受上
    開信件後心生畏懼，致生危害於身體、名譽之安全；(二)又於
    99 年4月12日凌晨某時許，另基於恐嚇之犯意，再度在其位
    於高雄市前金區○○○街94號之店面內，書寫內容為：「從
    這刻開始，已沒什麼情可談，咱們的事一次解決，你所作所
    為和講的每句話我都不能原諒你，更不會相信你，你真是個
    人渣，『你會不得好死，記住我講的這句話！你最好永遠躲
    起來，我不會讓你在雅點生存』，再去騙別的女人，讓他們
    養你吧！」等語為其恫嚇內容之信件後（下稱乙信件），再
    度騎乘機車將之持往陳大全母親前揭住處管理室央請不知情
    之管理人員轉交給陳大全，使陳大全收受上開信件後再度心
    生畏懼，致生危害於身體、名譽之安全。
二、案經陳大全訴由臺灣高雄地方法院檢察署檢察官偵查起訴。
    理  由
壹、證據能力部分：
    按被告以外之人於審判外之陳述，雖不符前4 條之規定，而
    經當事人於審判程序同意作為證據，法院審酌該言詞陳述或
    書面陳述作成時之情況，認為適當者，亦得為證據，刑事訴
    訟法第159 條之5 第1 項定有明文。查本案認定事實所引用
    之卷內證據資料，除原已符同法第159 條之1 至第159 條之
    4 規定、及法律另有規定等傳聞法則例外規定，而得作為證
    據外，並無證據證明係公務員違背法定程式所取得，而檢察
    官、被告沈淑明及辯護人於本院行準備程序時，均同意其作
    為本案證據之證據能力（院卷二第23-24 頁），且本院審酌
    前揭陳述作成時之情況，並無違法取證之瑕疵，亦認以之作
    為證據為適當，是本件有關被告以外之人於審判外之言詞或
    書面陳述等供述證據，依前揭法條意旨，自均得為證據。
貳、實體部分：
一、訊據被告固坦承曾有於前揭時、地書寫甲、乙兩信件並持往
    告訴人陳大全（嗣於本院行準備程序時撤回告訴，以下仍稱
    告訴人）母親住處託人轉交告訴人之事實，惟矢口否認有何
    恐嚇犯行，辯稱：伊寫信只是要告訴人還錢，與告訴人之相
    處模式一直以來就是嗆來嗆去，告訴人又當過警察，收到這
    些信件不會因而心生畏懼，且寫信當時伊喝酒喝茫了，隔天
    就忘記了等語。經查：
  (一)被告先後於99年4 月9 日凌晨某時許及99年4 月12日凌晨某
    時許，在其位於高雄市前金區○○○街94號之店面內，書寫
    如前犯罪事實欄所載內容之甲、乙兩信件，並先後騎乘機車
    將之持往告訴人母親位於高雄縣鳳山市○○街65巷11號3 樓
    之住處管理室央請不知情之管理人員轉交給告訴人等情，業
    據被告迭於偵查、審理中所不否認（偵卷第13-14 頁、院卷
    二第46、54-55 頁），且經證人即告訴人陳大全於審理中證
    述明確（院卷二第49、51-52 頁），並有甲、乙兩信件及其
    信封等在卷可查（偵卷第6-8 頁），是此部份事實自已足堪
    認定。
  (二)又按一般男女間之交往關係中，究以何方在相處上較為強勢
    ，與雙方之身分、性別、職業等，本無一定之關連，縱屬身
    居高位、權傾一時之男性，對於女方處處容忍、凡事均以女
    方所言唯命是從之情形，亦所在多有，故雖證人陳大全於審
    理中自承：曾從事警察工作等語（院卷二第51頁），自難依
    此遽認其對於被告所為絕無心生畏懼之可能。且證人於審理
    中證稱：伊從事警察工作至94年為止等語（院卷二第51頁）
    ，此亦經被告於99年12月3 日所出具之辯護意旨狀中所不否
    認，是足認本件事發時，證人既已未曾從事警察工作將近5
    年之久，早無何等警方之公權力可供自保，若僅以其曾從事
    警察工作，即認其收受本件甲、乙兩封信件時之感受，與一
    般正常之人收受相同信件時之感受必能有所不同，亦有速斷
    之嫌。是本件證人是否得因被告之行為而心生畏懼，本仍應
    就具體客觀事實中，被告交付該等信件之動機、該等信件之
    內容、以及雙方相處之模式以為判斷，而與雙方之性別、曾
    從事之職業並無直接關連。
  (三)經查，證人於本院審理中證稱：伊與被告在98年11月間認識
    ，被告經常用簡訊、打電話的方式恐嚇伊，常一通電話來就
    要伊過去，伊也沒有辦法不過去，因為不過去被告就會過來
    砸店，伊曾以菜刀架在自己脖子上跟被告說再恐嚇就死給妳
    看。99年4 月9 日、4 月12日的兩封信件是被告放在管理室
    轉交給伊，伊看到信件後很害怕，因伊之前在雅點卡拉OK工
    作，被告要讓伊無法在那邊生存，會害怕是因為被告寫說要
    伊死，她會作哪些事情無法預料，且被告曾經打過伊兩次，
    不知道後續會發生什麼事情等語（院卷二第47-51 頁），已
    就其之所以對被告行為心生畏懼之原因證述甚詳；且就前揭
    甲、乙兩信件之內容觀之，被告確實亦在信件內書寫「傷害
    一定會加倍奉還」、「為何不死」、「這筆帳會算清」、「
    要討回一切，要無情會更無情」、「要親自上門，面子不顧
    都要報復」、「自作自受的後果」、「你會不得好死，記住
    這句話」、「最好永遠躲起來，不會讓你在雅點生存」等等
    顯然針對告訴人之身體、名譽等事項之安全有所威脅之語句
    ，又該等信件係被告持往告訴人母親住處之管理室交付，而
    非藉由郵務寄送，是無論被告此等親自持送之行為心態為何
    ，在一般情形下亦易進一步對收受信件者產生其「欲實際從
    事行動」之威嚇效果，是告訴人證稱其見聞該等信件後因而
    心生畏懼，與一般常情並無何等顯然不符之處。
  (四)次查，被告雖於審理中供稱：寫信的用意只是要告訴人還錢
    ，寫一寫就忘了等語（院卷二第54頁），然其於偵查中係供
    稱：寫這些信件給告訴人是因為告訴人到伊開的卡拉OK店內
    鬧了好幾次，伊與告訴人常為了兩人之前的事吵鬧，甲信件
    中「該我報復的時刻」是指因為告訴人來伊店裡鬧，伊也想
    到告訴人店裡去鬧，報復的方式是去他店裡罵他，打他幾個
    巴掌讓他難堪；乙信件中「你最好永遠躲起來，我不會讓你
    在雅點生存」等內容部分，雅點是告訴人開的卡拉OK店，伊
    想去他店內讓他難堪，讓店內的人和小姐都知道告訴人欠伊
    錢，告訴人就會因此難在店內生存等語（偵卷第13-14 頁）
    。是以，被告就其究竟為何書寫本件甲、乙兩信件並託人轉
    交告訴人之動機，前後所述本有不符；若輔以前揭甲、乙兩
    信件之內容，並無任何關於雙方金錢糾紛之記載，反處處語
    帶針對告訴人之身體、名譽安全有所威脅之語氣等情觀之，
    自應認以被告於偵查中所述始與其真實之動機較為相符。故
    自被告前揭偵查中所言，除足認其本件行為確有將對告訴人
    之身體、名譽不利之事項恫嚇告訴人之用意外，從其偵查中
    所自承：要去告訴人店裡罵他，打他幾個巴掌等語，亦更加
    足認告訴人前揭有關雙方相處模式之證述：因被告曾經動手
    打過伊，故對被告行為有所畏懼等語，確實與事實相符。是
    以，本件雖無法從甲、乙兩信件之形式內容得知被告所欲對
    告訴人表達之恫嚇情形，然告訴人既供稱曾遭被告毆打、被
    告又於偵查中自承系爭信件之用意即在要使告訴人無法在店
    內生存、及打告訴人巴掌之主觀想法，顯見就雙方之相處模
    式而言，該等信件對告訴人之身體、名譽之安全均已足生危
    害。綜上，本件告訴人確因雙方相處之模式，導致其收受被
    告甲、乙兩信件時心生畏懼等事實，已堪認定。
二、被告雖以前揭情詞置辯，並提出告訴人99年3 月27日、99年
    3 月28日、99年3 月30日、99年3 月31日、99年4 月11日所
    傳送之簡訊為證，惟查：
  (一)就被告辯稱其本件行為時係酒後意識狀態不清時所為乙節，
    經查，本件甲、乙兩信件之內容完整，前後文句邏輯一貫，
    又其文字均能按照所使用之紙張格線整齊書寫，字跡本身亦
    屬工整，是否確屬被告於意識狀態不清時所書寫，本非無疑
    ；且被告既自承係在高雄市前金區寫完該等信件後，再騎乘
    機車將之持往高雄縣鳳山市，已如前述，若確如被告所述其
    當時意識不清，本難想像如何能在此等過程中並未發生任何
    車禍事故、亦難想像如何能於騎乘此等遙遠之距離後仍能精
    確辨識所預計前往之地點，是被告此部所辯，顯屬無稽。
  (二)再就被告所提出之告訴人99年3 月27日至99年3 月31日之簡
    訊部分，經查，該等簡訊中，除99年3 月27日部分告訴人曾
    將「不過半小時就原形畢露」、「江山好改本性難移夠（按
    應為「狗」之誤）改不了吃屎」、「看妳出一招我決（按應
    為「絕」之誤）對用兩招來接妳的招」、「妳囂張拔跋覆（
    按應為「跋扈」之誤）妳無法無天！我等著妳來！）」、「
    講話不要再用恐嚇的語氣了，沒有什麼意義了」等語以簡訊
    傳送給被告外（院卷二第39-40 頁）；其餘99年3 月28日至
    99年3 月31日部分，均未經告訴人有何口出惡言之情形，反
    之，告訴人更有傳送關心被告健康之「醫生怎麼講」等語之
    狀況（院卷二第41頁），除顯見並非如被告所稱雙方始終均
    以「互嗆」之方式相處外，單就前揭99年3 月27日部分之簡
    訊內容，亦可得知顯屬告訴人對被告某些舉動有所不滿所為
    之「被動」回覆，與被告本件系爭信件內容中所為之將「主
    動」對告訴人身體、名譽產生不利之用語顯屬不同，是被告
    以此辯稱雙方相處模式始終均以此等語氣相互對待，與事實
    顯然已有不符。又查，雖告訴人前揭99年3 月27日之簡訊中
    確有「我會接招」、「等著妳來」、「恐嚇用語沒有意義」
    等用語，惟告訴人該等簡訊既屬「回應」之性質，則被告究
    係於先前已有何等之行為導致告訴人此等回應，本屬判斷之
    重要依據，然本件並未經被告就其先前自身行為部分提出任
    何佐證，自難以此遽認告訴人於收受被告本件甲、乙兩信件
    所載內容程度之恐嚇言詞時，均能並未因而心生畏懼甚明。
  (三)又按刑法恐嚇罪之成立，以行為人所為不法之惡害通知達到
    於被害人，並曾因而使被害人心生畏懼，即為已足，並不以
    被害人達於不能抗拒程度、或始終持續存有該等心生畏懼之
    情狀為其前提，是被害人縱於經行為人惡害通知後，因一定
    時間之經過而自驚恐狀態中平復，行為人亦不因而解免其責
    ；又縱屬同財共居之情形，被害人經行為人恐嚇而心生畏懼
    後，仍然住居於同一屋簷下如常生活之情形，亦屬常見，至
    於該等心理之畏怖狀態存續時間如何、亦即實際上行為人之
    行為究對被害人產生何等程度之損害，本屬法院量刑之依據
    ，而與行為人是否成立犯罪無關。是被告雖另提出告訴人99
    年4 月11日之簡訊，其內容係以「媽媽吃飽了，現在客廳陪
    她看電視待要再睡一覺。」等語（院卷二第29頁），然既自
    被告所提出之簡訊照片，可知該簡訊係告訴人於99年4 月11
    日中午11時25分許所傳送給被告，距被告持送本件甲信件之
    99年4 月9 日凌晨時分起算，可認已經過50小時有餘等情觀
    之，自無從自該等簡訊內容認定告訴人於初收受被告甲信件
    時之主觀感受。且另自被告接獲該等毫無任何挑釁意味之簡
    訊後，未及24小時即於99年4 月12日凌晨時分再將本件乙信
    件持送告訴人等客觀情狀，亦足認告訴人前揭所稱：「伊無
    法預料被告會作什麼事情」始因而心生畏懼等語，確有所據
    。是被告此部所辯，尚均無從作為有利其認定之依據。
  (四)綜上所述，被告所辯，經核均屬臨訟卸責之詞，不足採信，
    其本件所為犯罪事證明確，應予依法論科。
三、核被告所為，均係犯刑法第305 條之恐嚇危害安全罪，被告
    先後利用不知情之管理人員轉交其恐嚇信件，均為間接正犯
    。又被告於99年4 月9 日持送甲信件後，告訴人既曾於99年
    4 月11日傳送前揭毫無負面情緒之簡訊予被告，已如前述，
    足認其等間之關係於該時曾一度修好，是被告再於99年4 月
    12日持送乙信件之行為，顯屬另行起意而為，且其先後犯罪
    行為互殊，自應予以分論併罰。爰審酌被告僅因與告訴人雙
    方發生細故糾紛，即先後以信件對告訴人加以恫嚇，致令告
    訴人心生恐懼，所為殊非可取，且被告犯罪後，始終否認犯
    行，且就其犯罪之動機前後供述不一，未見其表達悔悟之意
    ，於犯罪後態度部分無從為其有利之考量，並慮及被告前無
    前科，素行尚屬良好，及告訴人雖於本院99年11月3 日行準
    備程序時當庭表示撤回告訴，然其嗣後經本院於99年11月10
    日再行準備程序時則陳稱：被告所為根本不是在開玩笑，依
    現在的狀況伊不想原諒被告等語（院卷二第25頁），及被告
    本件先後兩信件之內容、被告犯罪之動機、手段等一切情狀
    ，量處如主文所示之刑，並諭知易科罰金之折算標準，及定
    其應執行之刑，暨諭知易科罰金之折算標準，以資懲儆。
據上論斷，應依刑事訴訟法第299 條第1 項前段，刑法第305 條
、第51條第6 款、第41條第1 項前段，刑法施行法第1 條之1 ，
判決如主文。
本案經檢察官吳書怡到庭執行職務。
中    華    民    國    99    年    12    月    15    日
            刑事第九庭  審判長  法  官  鄭詠仁
                                法  官  王碧瑩
                                法  官  黃沛文
以上正本證明與原本無異。
如不服本判決應於收受送達後10日內向院提出上訴書狀，並應敘
述具體理由；如未敘述上訴理由者，應於上訴期間屆滿後20日內
向本院補提理由書（均須按他造當事人之人數附繕本）「切勿逕
送上級法院」。
中    華    民    國    99    年    12    月    15    日
                                書記官  葉彥伶
附錄本判決論罪法條：
中華民國刑法第305條
（恐嚇危害安全罪）
以加害生命、身體、自由、名譽、財產之事，恐嚇他人致生危害
於安全者，處2 年以下有期徒刑、拘役或3 百元以下罰金。

司法院資訊處製作；財團法人民間司法改革基金會備份。
